【裁判字號】    92,交易,195
【裁判日期】    920701
【裁判案由】    過失傷害
【裁判全文】
臺灣桃園地方法院刑事判決                        九十二年度交易字第一九五號
    公  訴  人  臺灣桃園地方法院檢察署檢察官
    被      告  乙○○
右列被告因過失傷害案件，經檢察官提起公訴（九十二年度調偵字第一六四號），本
院判決如左：
    主  文
乙○○因過失傷害人，處有期徒刑貳月，如易科罰金，以參佰元折算壹日。
    事  實
一、乙○○於民國九十一年六月二十七日十八時五十分許，駕駛車號八Ｎ－五一三五
    號自小客車，沿桃園縣桃園市○○路往大竹方向行駛，行經桃園縣桃園市○○路
    一三一九號前時，原應注意車輛起步前應注意前後左右有無障礙或車輛行人，並
    應讓行進中之車輛優先通行，且應遵守道路交通標誌、標線、號誌之指示，在劃
    有分向限制線之車道禁止迴轉，又迴車時應暫停看清無往來車輛始得迴轉，而當
    時天候晴、夜間有照明、視距良好、路面乾燥無缺陷，並無不能注意之情事，竟
    仍疏未注意看清有無往來車輛，禮讓其他行進中之車輛先行，而於該劃有雙黃實
    線之分向限制線路段，先臨停於右側路邊後即貿然自路邊駛出而欲迴車，適同向
    於其後方騎乘機車之丙○○以時速六十公里左右之速度超速行經該處，忽見乙○○之車輛駛出迴轉，避煞不及撞擊乙○○所駕前開自小客車之左前方保險桿處而
    滑向對向道路倒地，使丙○○受有右側下肢脛腓骨開放性骨折併傷口感染、臉部
    裂傷、頭部外傷等傷害。警員據報前往處理時，乙○○於肇事後在未被發覺其為
    犯人前，向警員甲○○自首肇事而接受裁判。
二、案經丙○○訴由桃園縣警察局桃園分局報請臺灣桃園地方法院檢察署檢察官偵查
    起訴。
    理  由
一、訊之被告乙○○固坦承因駕車不當而與告訴人發生車禍之情，惟矢口否認有過失
    傷害之犯行，辯稱：伊要拿車內東西而臨時暫停於右側路邊，其後復欲將車開出
    切入快車道時，因伊前方有一輛車忽臨停於路旁，伊為閃避該車而將車開向左，
    並非要迴轉，是告訴人騎車撞上伊車云云。經查：
（一）被告車係自右側路旁駛出之情，除據被告供明在卷外，依肇事後之現場照片及
      警製道路交通事故調查告表之現場圖（附於偵卷第十頁）觀之，被告車之最後
      停止位置，其車尾距離右側道路邊線甚近，且其車尾右側道路路邊亦係空位，
      堪認被告供稱伊係先臨時暫停於右側路邊，其後復欲將車開出而切入車道乙節
      ，應屬實在。其次被告肇事路段為劃有雙黃實線之分向限制線路段之事實，有
      現場照片一幀附卷可稽。被告貿然自路邊駛出而欲迴車，適同向騎乘機車於其
      後方之告訴人丙○○，因忽見被告車輛駛出迴轉，避煞不及撞擊乙○○所駕前
      開自小客車之左前方保險桿處而倒地之事實，除據告訴人丙○○指述綦詳外，
      再依警製道路交通事故調查告表之現場圖及卷附現場照片觀之，被告車之最後
      停止位置，其車頭已抵達快車道中間，左前車頭保險桿部分嚴重毀損，告訴人
      丙○○之機車則滑向對向車道，在對向車道上造成斜向左前方之刮地痕而後倒
      地於對向車道路旁等情（此亦有道路交通事故調查報告表現場圖、現場照片多
      幀附卷可憑），足認本件係因被告車之忽然自道路旁駛出行為（此顯違反一般
      道路駕駛人之正常預期），使告訴人丙○○忽見及此向左避煞不及而撞及被告
      車之左前車頭保險桿部分，機車再滑向左前方進入對向車道而倒地，被告前開
      違規行為，應為告訴人騎車閃避不及而撞擊其車之主因，故被告雖辯稱是告訴
      人自行在快車道上撞上伊車云云，尚不足採。
（二）被告雖辯稱伊斯時並非迴車，是因伊前方有一輛車忽臨停於路旁，伊為閃避該
      車而將車向左開云云，惟告訴人丙○○明確指證稱：被告並非要閃車，是要迴
      轉等語（見本院九十二年五月十三日訊問筆錄）。且查，依卷附道路交通事故
      調查報告表現場圖、及現場照片觀之，被告車之最後停止位置其車頭已抵達快
      車道之中間，而其車身與道路幾呈垂直方向，苟非欲迴轉，被告車頭焉可能向
      左偏轉達近九十度？再依被告於本院訊問時供稱：「我要開出時，有一台車從
      我前面超過，要停到路邊，我要開出路邊時，他已超過我的車」、「（問：該
      車車尾完全超過你車頭時，你車子還停在路邊正準備出來？）是」、「（問：
      你車開出來的速度是多少？）幾乎是零」，依其所述，苟被告係欲閃避其前方
      欲臨停於路旁之車輛，被告車斯時是正從路旁欲駛出，在其車速幾乎為零的狀
      態下，衡諸一般常情，駕駛人之通常應變方式應係急踩煞車使車暫停，即可避
      免碰撞危險之發生，而非（如本件被告車之最後停止位置所示）反將其車向左
      駛出（按：被告車之車尾依照片已完全離開路旁之停車位置，車頭則達快車道
      中間），使其車駛入快車道暴露於更大的危險中。從而，本院認告訴人之指述
      與事實較為相符，被告辯稱伊斯時並非要迴轉云云，顯不可採。
（三）按車輛起步前應注意前後左右有無障礙或車輛行人，並應讓行進中之車輛優先
      通行，且應遵守道路交通標誌、標線、號誌之指示，在劃有分向限制線之車道
      不得迴轉，而迴車時應暫停看清無往來車輛始得迴轉，道路交通安全規則第八
      十九條第一項第六款、第九十條、道路交通標誌標線號誌設置規則第一百六十
      五條定有明文，被告駕車自當遵守上開規定，參以當時天候晴、夜間有照明、
      視距良好、路面乾燥無缺陷，並無不能注意之情事，詎其竟疏未注意，在該劃
      有雙黃實線之分向限制線路段，貿然自路邊駛出而欲迴車，其有過失至明。
（四）告訴人丙○○於前揭交通事故中，受有右側下肢脛腓骨開放性骨折併傷口感染
      、臉部裂傷、頭部外傷等傷害之事實，有診斷證明書乙紙附卷足稽，被告前開
      駕車行為肇致告訴人受傷，堪認被告之過失與告訴人所受傷害間，顯具有相當
      因果關係。
（五）本件事故發生路段係市區道路之事實，業據證人即承辦本案之警員甲○○證述
      綦詳（見本院九十二年五月十三日訊問筆錄），而依九十年五月三十日修正發
      布於九十年六月一日起施行之道路交通安全規則第九十三條第一項第一款之規
      定：行車速度在市區道路，時速不得超過五○公里（道路交通事故調查報告表
      記載該路段限速為四十公里應係誤載，此亦據甲○○證述無訛）。按汽車行駛
      時，行車速度應依標誌規定，前述道路交通安全規則第九十三條定有明文，本
      件肇事路段之最高速限為時速五十公里，告訴人駕車時亦應注意遵守該路段相
      關速限限制之規定，惟查告訴人丙○○於本院訊問時陳稱：伊斯時騎乘機車之
      速度約為時速六十公里（見本院九十二年五月十三日訊問筆錄），則其騎乘機
      車顯已超過該路段之最高速限（時速五十公里）之限制，苟告訴人斯時並未超
      速行駛，或亦可即時採取適當之避煞措施以避免該事故之發生，詎告訴人亦疏
      未注意而致肇事，其就本件事故之發生，自亦與有過失，惟被害人雖與有過失
      ，仍不得因此相抵而解免被告之過失責任，附此敘明。
（六）綜上，本案事證明確，被告所辯顯不足採，其犯行堪以認定。
二、核被告乙○○所為，係犯刑法第二百八十四條第一項前段之過失傷害罪。被告於
    肇事後，警員前往現場處理尚不知何人為犯罪人之際，主動向警員坦承為肇事者
    ，此業據證人即當時到場處理之員警甲○○結證屬實，其對於未發覺之罪自首而
    接受裁判，應依刑法第六十二條前段自首之規定，減輕其刑。爰審酌被告過失之
    程度、被害人所受之傷害、被害人亦與有過失、被告肇事後迄未與被害人和解，
    及被告犯後坦承部分犯行等一切情狀，量處如主文所示之刑，並諭知易科罰金之
    折算標準。
據上論斷，應依刑事訴訟法第二百九十九條第一項前段，刑法第二百八十四條第一項
前段、第六十二條前段、第四十一條第一項前段，罰金罰鍰提高標準條例第一條前段
、第二條，判決如主文。
本案經檢察官錢明婉到庭執行職務。
中      華        民        國      九十二      年    七    月    一    日
                                臺灣桃園地方法院刑事交通法庭
                                      法  官   林曉芳
右正本證明與原本無異。
如不服本判決，應於判決送達後十日內向本院提出上訴狀( 應附繕本 )，上訴於
臺灣高等法院。
                                      書記官   賴朱梅
中      華        民        國      九十二      年    七月    二    日
中華民國刑法第二百八十四條
 (過失傷害罪)
因過失傷害人者，處六月以下有期徒刑、拘役或五百元以下罰金，致重傷
者，處一年以下有期徒刑、拘役或五百元以下罰金。


司法院資訊處製作；財團法人民間司法改革基金會備份。
